ACORDAO-COMPLETO-2528104

ACÓRDÃO 1563/2022 ATA 7/2022 - PRIMEIRA CÂMARA

VISTOS, relatados e discutidos estes autos que tratam de pedido de reexame interposto pela Sra. Leonir do Carmo Amaral em face do Acórdão 5946/2021-TCU-Primeira Câmara, por meio do qual esta Corte de Contas considerou ilegal o ato de concessão de pensão militar emitido em favor da recorrente;
ACORDAM os ministros do Tribunal de Contas da União, reunidos em Sessão da 1ª Câmara, ante as razões expostas pelo Relator e com fundamento nos arts. 33 e 48 da Lei 8.443/1992, em:
9.1. conhecer do presente pedido de reexame para, no mérito, negar-lhe provimento;
9.2. esclarecer ao Comando do Exército que, em função da renúncia ao benefício de pensão por morte de número 1686893644, a Sra. Leonir do Carmo Amaral encontra-se apta a figurar como beneficiária da pensão militar instituída por Jerônimo José Loureiro.   
9.3. encaminhar cópia desta deliberação à Sra. Leonir do Carmo Amaral e ao Comando do Exército.

Pedido de reexame interposto em face de decisão que considerou ilegal o ato de concessão de pensão militar emitido em favor da recorrente.

Primeira Câmara

Comando do Exército.

3. Recorrente: Leonir do Carmo Amaral (XXX.456.669-XX).

Jorge Oliveira.

13.1. Ministros presentes: Walton Alencar Rodrigues (Presidente), Vital do Rêgo (Relator) e Jorge Oliveira.
13.2. Ministro que alegou impedimento na Sessão: Jorge Oliveira.
13.3. Ministro-Substituto convocado: Augusto Sherman Cavalcanti.

VITAL DO RÊGO

Ministro Benjamin Zymler.

Adoto como relatório, com os devidos ajustes de forma, a instrução elaborada no âmbito da Secretaria de Recursos (peça 43) , com a qual se manifestou de acordo o corpo gerencial daquela unidade técnica especializada (peça 44) , a seguir transcrita:
INTRODUÇÃO	
1.	Trata-se de pedido de reexame (peças 23-24) interposto pela Sra. Leonir do Carmo Amaral contra o Acórdão 5946/2021-TCU-Primeira Câmara (peça 13) .
1.1.	A deliberação recorrida apresenta o seguinte teor:
VISTOS, relatados e discutidos estes autos de pensões militares concedidas pelo Comando do Exército,
ACORDAM os Ministros do Tribunal de Contas da União, reunidos em sessão da Primeira Câmara, diante das razões expostas pelo Relator, com fundamento no art. 71, inciso III, da Constituição Federal e nos arts. 1º, inciso V, 39, inciso II, e 45 da Lei 8.443/1992, em:
9.1. considerar ilegais os atos de pensão de interesse das sras. Ana Lucia Jansen de Mello de Santana, Leonir do Carmo Amaral, Maria Helena Jansen de Mello Keinert, Maria de Lourdes Pereira Marques e Vera Lucia Jansen de Mello Nodari, recusando seu registro;
9.2. dispensar o ressarcimento das quantias indevidamente recebidas, em boa-fé, pelas interessadas, consoante o Enunciado 106 da Súmula de Jurisprudência deste Tribunal;
9.3. determinar ao Comando do Exército que:
9.3.1. faça cessar, no prazo de 15 (quinze) dias, contado a partir da ciência desta deliberação, os pagamentos decorrentes dos atos impugnados, sob pena de responsabilidade solidária da autoridade administrativa omissa, consoante disposto nos arts. 71, inciso IX, da Constituição Federal e 262 do Regimento Interno desta Corte;
9.3.2. dê ciência desta deliberação às sras. Ana Lucia Jansen de Mello de Santana, Leonir do Carmo Amaral, Maria Helena Jansen de Mello Keinert, Maria de Lourdes Pereira Marques e Vera Lucia Jansen de Mello Nodari, alertando-as de que o efeito suspensivo proveniente da interposição de eventuais recursos, caso não providos, não as exime da devolução dos valores indevidamente percebidos após a notificação;
9.3.3. envie a esta Corte de Contas, no prazo de 30 (trinta) dias, por cópia, comprovante de que as interessadas tiveram ciência desta deliberação;
9.4. esclarecer à unidade de origem, com supedâneo no art. 262, § 2º, do Regimento Interno, que as concessões consideradas ilegais poderão prosperar mediante a emissão e o encaminhamento a este Tribunal de novos atos concessórios, escoimados das irregularidades apontadas nestes autos.
 (destacamos e sublinhamos) 
HISTÓRICO
2.	O Tribunal considerou ilegal o ato, entre outros, de pensão militar instituída por Jeronimo José Loureiro em favor da Sra. Leonir do Carmo Amaral em decorrência da inclusão nos proventos da beneficiária - reflexamente - da vantagem estabelecida no art. 110, §1º, da Lei 6.880/1980 (Estatuto dos Militares) , atribuída ao respectivo instituidor anos depois de sua reforma original. Além da referida irregularidade, foi constatado no ato a concessão indevida de anuênios ao ex-militar com base em tempo civil, o que contraria o art. 137, inciso I e §1º, da Lei 6.880/1980, bem assim a acumulação do benefício militar com duas outras fontes de renda pagas pelos cofres públicos, o que fere o disposto no art. 29 da Lei 3.765/1960 com a redação dada pela Medida Provisória 2.215-10/2001.
2.1. Irresignada, a recorrente interpôs o presente pedido de reexame, que se fundamenta nas alegações que, adiante, passar-se-á a relatar.
EXAME DE ADMISSIBILIDADE
3.	Reitera-se o exame preliminar de admissibilidade (peça 25) , ratificado à peça 29 pelo Excelentíssimo Senhor Ministro Vital do Rêgo, que entendeu pelo conhecimento do recurso, uma vez que preenchidos os requisitos do art. 48 da Lei 8.443/1992, c/c os arts. 285 e 286, parágrafo único, do RI/TCU, sem atribuição de efeito suspensivo.
EXAME DE MÉRITO
4.	Constitui objeto do presente recurso analisar se o ato de pensão militar constante destes autos em favor da Sra. Leonir do Carmo Amaral (peça 2) pode ser considerado legal e registrado pelo Tribunal, particularmente em razão de ter apresentado requerimento ao Instituto Nacional do Seguro Social - INSS, renunciando ao benefício de Pensão por Morte.
5.	Da suposta regularidade do ato concessório de pensão militar
5.1. A recorrente defende a regularidade do seu ato concessório de pensão militar, sustentando que, após a notificação da deliberação recorrida, "prontamente renunciou a pensão por morte do ex-companheiro junto ao INSS", de modo que "não deve ser suspenso o benefício que recebe do ente Militar", sendo que, em caso de já ter ocorrido à suspensão do pagamento da pensão militar, "pugna pelo restabelecimento imediato", considerando que "não há mais que falar em acúmulo ilegal, eis que a recorrente renunciou a pensão que recebia junto ao INSS";
5.2. Alega que é "pessoa humilde e idosa", bem assim de pouco estudo, sendo que "não tinha conhecimento de que não poderia receber mais de uma pensão", mas "tão logo foi notificada, na mesma data, renunciou ao recebimento do benefício junto ao INSS, conforme demonstra o comprovante anexado";
5.3. Pede, por fim, o conhecimento e provimento do recurso, de modo "que seja desobrigada a devolver e que continue a receber os valores da pensão militar por morte do ex-companheiro Jeronimo Jose Loureiro, sob pena de violação a princípios constitucionais e ao posicionamento pacificado pelas cortes pátrias". Análise:
5.4. De início, convém trazer à baila excerto do voto condutor da deliberação recorrida (peça 14) :
2. A Secretaria de Fiscalização de Integridade de Atos e Pagamentos de Pessoal e de Benefícios Sociais (Sefip) posiciona-se pela negativa de registro dos atos, em face das seguintes ocorrências:
a) inclusão nos proventos das beneficiárias - reflexamente - da vantagem estabelecida no art. 110, § 1º, da Lei 6.880/1980 (Estatuto dos Militares) , atribuída aos respectivos instituidores anos depois de sua reforma original (todos os atos) ;
b) utilização de tempo de serviço público civil (sr. Jeronimo José Loureiro) ou de tempo de aluno em órgão de formação da reserva (sr. Waldyr Jansen de Mello) para a concessão da vantagem prevista no art. 50, inciso II, da Lei 6.880/1980; e
c) acumulação do benefício militar, por parte da sra. Leonir do Carmo Amaral (ex-companheira do sr. Jeronimo José Loureiro) , com duas outras fontes de renda pagas pelos cofres públicos.
3. O Ministério Público põe-se de acordo.
4. Acompanho os pareceres técnicos, salvo no tocante ao quesito "b", acima.
5. O art. 110, § 1º, da Lei 6.880/1980, na redação dada pela Lei 7.580/1986, dispõe:
"Art. 110. O militar da ativa ou da reserva remunerada, julgado incapaz definitivamente por um dos motivos constantes dos incisos I e II do art. 108, será reformado com a remuneração calculada com base no soldo correspondente ao grau hierárquico imediato ao que possuir ou que possuía na ativa, respectivamente. 
§ 1º Aplica-se o disposto neste artigo aos casos previstos nos itens III, IV e V do artigo 108, quando, verificada a incapacidade definitiva, for o militar considerado inválido, isto é, impossibilitado total e permanentemente para qualquer trabalho".
6. Como se vê, o benefício previsto no dispositivo é expressamente dirigido ao militar da ativa ou da reserva remunerada. Aliás, sua concessão é mesmo indissociável da imediata passagem do interessado - em caráter definitivo - para a inatividade. Logo, naturalmente, não se aplica aos militares que, quando reconhecido seu estado de invalidez, já se encontrem reformados.
 (...) 
8. Como anotou a Sefip, tal é também o entendimento assente nesta Corte de Contas (cf. Acórdão 2225/2019-TCU-Plenário, de 18/9/2019) .
9. Posto isso, verifico que os três instituidores arrolados nos autos foram reformados muito antes da constatação de sua invalidez, não lhes assistindo, portanto, o acréscimo concedido pelo Comando do Exército:
	NOME 
 (ÚLTIMO GRAU NA ATIVA) 
	REFORMA
	GRAU DE REFERÊNCIA PARA PROVENTOS
	ALTERAÇÃO DA REFORMA
	NOVO GRAU DE REFERÊNCIA PARA PROVENTOS

	Jeronimo José Loureiro
 (Capitão) 
	30/11/1995
	Major
	19/7/2004
	Tenente-Coronel

	 (...) 
	 (...) 
	 (...) 
	 (...) 
	 (...) 

	 (...) 
	 (...) 
	 (...) 
	 (...) 
	 (...) 

10. Assim, apresentam-se ilegais tanto as alterações das reformas dos militares quanto, no que aqui interessa, os benefícios pensionais outorgados a suas dependentes.
11. A propósito, não é demasiado assinalar que a relação jurídica de militares inativos com a União é substancialmente distinta daquela envolvendo suas pensionistas, de modo que não há que se falar, em favor destas, em eventual direito à conservação nos proventos de vantagens - ora reconhecidamente irregulares - indevidamente percebidas em vida pelo instituidor. 
12. Com efeito, o Supremo Tribunal Federal tem restringido até mesmo a eficácia de títulos executivos judiciais quando o titular do direito migra da condição de servidor ativo para a de servidor aposentado. No MS 30.725, por exemplo, o Ministro Gilmar Mendes anotou (grifei) :
"Nesse sentido, a coisa julgada deveria ser invocada, a princípio, para efeitos de pagamento de vencimentos, o que não significa, necessariamente, que essa proteção jurídica se estenda, desde logo, para o cálculo dos proventos, o qual deve ser analisado caso a caso, sob pena de reconhecer-se a perpetuação de um direito declarado a ponto de alcançar um instituto jurídico diverso: o instituto dos proventos" (Segunda Turma, julgado em 29/9/2015) .
13. Afora isso, no caso específico da sra. Leonir do Carmo Amaral, ex-companheira do sr. Jeronimo José Loureiro, a unidade técnica ainda noticia que a interessada acumula o benefício militar com outros dois benefícios previdenciários pagos no âmbito do regime geral, a saber, uma pensão civil (deixada pelo mesmo instituidor) e uma aposentadoria por idade.
14. Ora, a Lei 3.765/1960, em seu art. 29, com a redação dada pela Medida Provisória 2.215-10/2001, não admite a hipótese:
"Art. 29.  É permitida a acumulação: 
I - de uma pensão militar com proventos de disponibilidade, reforma, vencimentos ou aposentadoria;  
II - de uma pensão militar com a de outro regime (...) ".
15. Portanto, a menos que a interessada renuncie a um dos demais benefícios, não há como prosperar sua pensão militar.
	16. Por fim, passo ao exame dos tempos de serviço utilizados pelos srs. Jeronimo José Loureiro e Waldyr Jansen de Mello para obtenção da vantagem prevista no art. 50, inciso II, da Lei 6.880/1980 ("São direitos dos militares [...] a percepção de remuneração correspondente ao grau hierárquico superior ou melhoria da mesma quando, ao ser transferido para a inatividade, contar mais de 30 (trinta) anos de serviço") , tidos por irregulares pela unidade técnica e pelo Ministério Público.
	17. Pois bem, o sr. Jeronimo José Loureiro de fato computou quatro anos e um mês de tempo de serviço público civil para sua reforma. Ocorre que o ex-militar tinha outros 29 anos, seis meses e 23 dias de efetivo serviço na corporação, o que, de per si, nos exatos termos do art. 138 da Lei 6.880/1980, já lhe conferia direito à inatividade com proventos calculados sobre o soldo do grau imediato:
"Art. 138. Uma vez computado o tempo de efetivo serviço e seus acréscimos, previstos nos artigos 136 e 137, e no momento da passagem do militar à situação de inatividade, pelos motivos previstos nos itens I, II, III, IV, V, VI, VII, VIII, IX e X do artigo 98 e nos itens II e III do artigo 106, a fração de tempo igual ou superior a 180 (cento e oitenta) dias será considerada como 1 (um) ano para todos os efeitos legais."
18. A falha, no caso, não percebida pela Sefip e nem pelo representante do Ministério Público nos autos, foi a utilização do tempo civil para a concessão de anuênios ao ex-militar, em patente afronta ao art. 137, inciso I e § 1º, do Estatuto:
 (...) 
19. Como anotou o Ministro Vital do Rêgo no voto condutor do Acórdão 631/2020-TCU-Primeira Câmara:
"O § 1º do art. 137 preconiza que 'os acréscimos a que se referem os itens I, III e VI serão computados somente no momento da passagem do militar à situação de inatividade e para esse fim'. Tal dispositivo demonstra que a norma trouxe uma qualificação para a expressão 'anos de serviço' e discriminou, entre os tempos, aqueles que poderiam surtir todos os efeitos e aqueles que só permitiriam a contagem para inatividade."
20. De fato, o discrímen fica evidente quando se verifica, no § 2º do mesmo artigo, que a norma foi expressa em ampliar - quando pretendeu fazê-lo - os efeitos de outros específicos tempos de serviço eventualmente averbados.
21. Em suma, não há irregularidade na inclusão da vantagem do art. 50, inciso II, da Lei 6.880/1980 nos proventos da pensionista do sr. Jeronimo; entretanto, o adicional por tempo de serviço deverá ser reduzido de 34% para 30%.
 (...) 
5.5. Nota-se pela transcrição supra que as irregularidades identificadas no ato concessório da pensão militar instituída por Jeronimo José Loureiro em favor da Sra. Leonir do Carmo Amaral foram as seguintes: I) concessão da vantagem estabelecida no art. 110, § 1º, da Lei 6.880/1980; II) adicional de tempo de serviço superior ao devido; e III) acúmulo do benefício militar com outros dois benefícios previdenciários pagos no âmbito do regime geral, a saber, uma pensão civil (deixada pelo mesmo instituidor) e uma aposentadoria por idade.
5.6. Na peça recursal encaminhada ao Tribunal pela Sra. Leonir do Carmo Amaral consta informação de que protocolou pedido de renúncia à cota de Pensão por Morte junto ao Instituto Nacional do Seguro Social - INSS (peça 24) . Todavia, isso, por si só, não tem condão de tornar seu ato concessório legal, pois a pensão militar somente é devida com a efetiva demonstração de que não está havendo acumulação ilegal, o que não ocorreu, pois o protocolo do pedido não é suficiente para tanto. Ademais, o ato concessório da recorrente constante destes autos contém outras irregularidades que o macula, conforme já consignado.
5.7. Não se pode perder de vista que a sedimentada jurisprudência da Suprema Corte é no sentido de classificar como ato complexo a concessão de aposentadoria, reforma ou pensão, consoante os seguintes julgados (RMS 3881/SP, MS 19875/DF, RE 195861/ES e MS 23665/DF) .
5.8. Assim, sendo o ato de pensão militar complexo, este somente passa a estar plenamente formado (perfeito) , válido (aferição da legalidade com reflexo de definitividade perante a Administração) e eficaz (plenamente oponível a terceiros, deixando de apresentar executoriedade provisória) quando recebe o registro pela Corte de Contas. Tal entendimento decorre do disposto no inciso III do art. 71 da Constituição Federal, que estabelece que compete ao Tribunal de Contas da União apreciar, para fins de registro, a legalidade dos atos de admissão, assim como a concessão de aposentadoria, reforma ou pensão.
5.9. Nessa perspectiva, impõe-se reconhecer que referido ato possui natureza precária (cf., e.g., Acórdão 2482/2007-TCU-Primeira Câmara, Relator Augusto Nardes) , razão pela qual, até que haja o efetivo julgamento e o consequente registro pela Corte de Contas, não há que se falar em ato jurídico perfeito, tendo em vista a ausência de aperfeiçoamento e definitividade do ato.
5.10. A propósito do tema, colaciona-se entendimento esposado pela Corte Constitucional ao decidir no âmbito do RE-195.861/ES:
APOSENTADORIA - ATO ADMINISTRATIVO DO CONSELHO DA MAGISTRATURA - NATUREZA - COISA JULGADA ADMINISTRATIVA - INEXISTÊNCIA. O ato de aposentadoria exsurge complexo, somente se aperfeiçoando com o registro perante a Corte de Contas. Insubsistência da decisão judicial na qual assentada, como óbice ao exame da legalidade, a coisa julgada administrativa. (grifos acrescidos) 
5.11. No caso em apreço, não houve o respectivo registro em razão da constatação de ilegalidade no ato, o que afasta, por si só, a presunção de legitimidade do ato administrativo que concedeu o benefício à recorrente, não havendo, assim, que se falar em violação da segurança jurídica ou de proteção da confiança. 
5.12. Quanto à boa-fé da recorrente, tenha-se presente que foi considerada ao se dispensar a devolução dos valores indevidamente recebidos, nos termos do acórdão recorrido.
5.13. Nesse quadro, é de se reconhecer que os proventos de aposentadoria/reforma/pensão têm caráter alimentar. No entanto, a Administração deverá observar o princípio da legalidade. De fato, não se pode relegar ao oblívio a lição de Hely Lopes Meirelles:
Na Administração Pública não há liberdade nem vontade pessoal. Enquanto na administração particular é lícito fazer tudo que a lei não proíbe, na Administração Pública só é permitido fazer o que a lei autoriza. A lei para o particular significa "pode fazer assim"; para o administrador público significa "deve fazer assim" (in Direito Administrativo Brasileiro, 33ª ed., São Paulo: Malheiros Editores, 2007, p. 87-88) .
5.14. É sobremodo importante ressaltar que este Tribunal tem o poder/dever de apreciar, para fins de registro, os atos de pensão militar na esfera federal, nos termos do art. 71 da Lei Maior. 
5.15. Além disso, conforme ofício encaminhado ao Tribunal pelo Centro de Controle Interno do Exército Brasileiro (peça 41) , já foi emitido novo ato concessório de pensão militar em favor da Sra. Leonir do Carmo Amaral, encontrando-o, no sistema e-Pessoal, já disponível para apreciação do TCU (peça 42) . Portanto, oportunamente tal ato será examinado pela instância competente e apreciado pelo TCU.
CONCLUSÃO
6.	Em face da análise das razões recursais apresentadas, concluiu-se que a recorrente não foi capaz de demonstrar que o ato concessório de peça 2 pode ser considerado legal e registrado pelo Tribunal, pois, além de não fazer prova de que não mais recebe o benefício Pensão por Morte do INSS, há outras máculas no ato concessório que nem mesmo foram abordadas na peça recursal.
6.1. Assim, não foram trazidos aos autos argumentos que detenham o condão de modificar o julgado de origem, Acórdão 5946/2021-TCU-Primeira Câmara.
ROPOSTA DE ENCAMINHAMENTO
7. Ante o exposto, submetem-se os autos à consideração superior, propondo-se, com fundamento no art. 48 da Lei 8.443/1992 c/c os artigos 285 e 286, parágrafo único, do RI/TCU:
	a) conhecer do recurso e, no mérito, negar-lhe provimento; e
	b) informar a recorrente e demais interessados do acórdão a ser proferido, destacando que o relatório e o voto que o fundamentam podem ser acessados por meio do endereço eletrônico www.tcu.gov.br/acordaos.
2.	O Ministério Público junto ao TCU, representado nos autos pela Procuradora-Geral, Dra. Cristina Machado da Costa e Silva, manifestou-se de acordo com a proposição da unidade técnica, nos termos do parecer de peça 45. 
Eis o Relatório.

Gianca Taiana Piccolotto (OAB/SC 28.625).

Procuradora-Geral Cristina Machado da Costa e Silva.

PENSÃO MILITAR. PROVENTOS FORAM CALCULADOS EM POSTO INCOMPATÍVEL COM A LEGISLAÇÃO DE REGÊNCIA. INSTITUIDOR NÃO FARIA JUS A TAIS PROVENTOS MESMO SE VIVO ESTIVESSE. CONCESSÃO DE ADICIONAL POR TEMPO DE SERVIÇO EM PERCENTUAL SUPERIOR AO DEVIDO. ACÚMULO DE BENEFÍCIOS PELA PENSIONISTA EM DESACORDO COM O DISPOSTO NO ART. 29 DA LEI 3.765/1960, COM A REDAÇÃO DADA PELA MP 2.215-10/2001. ILEGALIDADE E NEGATIVA DE REGISTRO DO ATO. PEDIDO DE REEXAME. CONHECIMENTO. RAZÕES INSUFICIENTES PARA ALTERAR O JUÍZO. NEGATIVA DE PROVIMENTO.

PENSÃO MILITAR (PMIL)

Secretaria de Recursos (Serur).

Aprecia-se, nesta oportunidade, pedido de reexame interposto pela Sra. Leonir do Carmo Amaral em face do Acórdão 5946/2021-TCU-Primeira Câmara, por meio do qual esta Corte de Contas considerou ilegal o ato de concessão de pensão militar emitido em favor da recorrente. 
2. Isso porque o instituidor da pensão militar em questão, o Sr. Jerônimo José Loureiro, foi reformado inicialmente por idade e, posteriormente, novamente reformado, desta feita por incapacidade/invalidez, situação que lhe proporcionou majoração indevida de proventos em um posto acima, sem que exista autorização legal para tanto, consoante o entendimento firmado pelo Acórdão 2225/2019-TCU-Plenário. A referida irregularidade foi comunicada para a pensão instituída em favor da recorrente. Também fundamentaram a negativa de registro as seguintes irregularidades: (i) o fato de a recorrente acumular a pensão militar com outros dois benefícios previdenciários, em desacordo com o art. 29 da Lei 3.765/196; (ii) foi constatada no ato a concessão indevida de anuênios ao ex-militar instituidor com base em tempo civil, o que contraria o art. 137, inciso I e §1º, da Lei 6.880/1980.
3. Em síntese, a recorrente pugna em suas razões (peça 23) pela reforma da decisão, porquanto, depois de notificada, prontamente renunciou à pensão por morte do ex-companheiro junto ao INSS, sendo que tal ação a habilitaria a continuar como beneficiária da pensão em epígrafe.
4. A Secretaria de Recursos do Tribunal (Serur) propõe o conhecimento do apelo e, no mérito, a negativa de provimento. Em síntese, a unidade técnica concluiu que a recorrente não foi capaz de demonstrar que o ato concessório de peça 2 pode ser considerado legal e registrado pelo Tribunal, já que há outras máculas no ato concessório que não foram abordadas na peça recursal.
5. O Ministério Público junto ao Tribunal (MPTCU) , em sua manifestação regimental, acompanhou a proposta da unidade técnica.
II
6. Quanto à admissibilidade, ratifico o entendimento já externado no despacho de peça 29, no sentido de que o recurso seja conhecido, uma vez preenchidos os requisitos que regem a espécie.
7. No tocante ao mérito do apelo, registro minha concordância integral com a proposta alvitrada pela Secretaria de Recursos, aquiescida pela manifestação do MPTCU, de forma que adoto como minhas razões de decidir os pareceres precedentes por seus próprios fundamentos, sem prejuízo de tecer os breves comentários que se seguem.
8. De início, verifico que a recorrente apenas se insurge contra uma das três irregularidades que macularam o registro do ato em questão, qual seja, a que diz respeito à percepção de dois benefícios previdenciários pagos no âmbito do Regime Geral da Previdência Social com a pensão militar instituída pelo Sr. Jeronimo José Loureiro. Portanto, de pronto, verifica-se que o recurso interposto não tem o condão de alterar o mérito da decisão recorrida, que culminou na negativa de registro.
9. Entretanto, vale mencionar que a recorrente de fato ingressou com pedido de renúncia à pensão por morte instituída no âmbito do INSS (pensão de número 1686893644) em 4 de agosto de 2021 (peças 35 a 39) . Destaco que consta, na peça 36, o "Termo de Renúncia de benefício em manutenção para acessar outro benefício mais vantajoso", assinado pela recorrente junto ao INSS, com reconhecimento de firma aferido pelo Tabelionato de Notas e Protesto de Biguaçu, em que, expressamente, a Sra. Leonir do Carmo Amaral renuncia à pensão 1686893644.
10. Com isso, a recorrente está habilitada a figurar como beneficiária da pensão militar instituída por Jerônimo José Loureiro. 
11. Vale mencionar que o Comando do Exército já cadastrou novo ato (e-pessoal 64264/2021) livre das demais irregularidades, ou seja, com proventos no posto adequado e com a concessão de anuênios devidamente retificada. A análise de legalidade do referido ato será oportunamente realizada por este Tribunal.
	Ante o exposto, voto para que seja adotada a minuta de acórdão que ora trago ao exame deste Colegiado.
TCU, Sala das Sessões, em 22 de março de 2022.
Ministro VITAL DO RÊGO 
Relator